【裁判字號】    98,交抗,1215
【裁判日期】    980508
【裁判案由】    違反道路交通管理處罰條例
【裁判全文】
臺灣高等法院交通事件裁定            98年度交抗字第1215號
    抗  告  人
    即受處分人  甲○○
上列抗告人因違反道路交通管理處罰條例案件，不服臺灣士林地
方法院98年度交聲字第197號，中華民國98年2月25日裁定，提起
抗告，本院裁定如下：
    主  文
抗告駁回。
    理  由
一、原裁定略以：
  (一)受處分人甲○○駕駛車牌號碼 0581-QK號自用一般小客車，
    於民國 (下同)97 年9月27日 2時4分許，行經臺北市松山區
    麥帥一橋處，因員警執行取締酒醉駕車勤務而遭攔停稽核，
    經警查出其小型車駕駛執照已因91年11月18日違反道路交通
    管理處罰條例規定，未繳納罰鍰遭易處逕註，遂以其違反道
    路交通管理處罰條例第21條第1項第4款「汽車駕駛人，駕駛
    執照業經吊銷、註銷仍駕駛小型車」之違規事實，製單舉發
    。惟受處分人並未於舉發通知單上所載應到案日期前到案聽
    候裁決，逾越應到案期限30日以上60日以內，向原處分機關
    提出申訴，經原處分機關函請舉發機關調查結果，認受處分
    人有上開違規行為，原處分機關乃依道路交通管理處罰條例
    第21條第1項第2款及違反道路交通管理事件統一裁罰基準表
    等規定，於98年2月4日以北市裁罰字第裁22-AEW317003號裁
    決書裁處10,000元罰鍰。
  (二)受處分人對於前揭時間，因駕駛執照業經吊銷、註銷，仍駕
    駛車牌號碼 0581-QK號自用一般小客車行經上開地點，經警
    以其違反道路交通管理處罰條例第21條第1項第4款規定製單
    舉發等情並不否認，並有臺北縣政府警察局北市警交字第AE
    W317003 號舉發違反道路交通管理事件通知單、證號查詢汽
    車駕駛人查詢單各1紙附卷可稽（見原審卷第7、19頁），堪
    以認定。
  (三)按道路交通管理處罰條例第85條第 1項規定，本條例之處罰
    ，受舉發違反道路交通管理事件之受處罰人，認為受舉發之
    違規行為應歸責他人者，應於舉發違反道路交通管理事件通
    知單應到案日期前，檢附相關證據及應歸責人相關證明文件
    ，向處罰機關告知應歸責人，處罰機關應即另行通知應歸責
    人到案依法處理。逾期未依規定辦理者，仍依本條例各該違
    反條款規定處罰。受處分人雖以舉發通知單號 CG0000000號
    之違規超速案件之實際駕車者為修車廠技士李文禮，故其將
    裁決書交予李文禮歸其繳納；未料李文禮並未去繳納罰鍰，
    導致其駕駛執照遭註銷，直至舉發當天遭警臨檢時始知情，
    導致其觸犯道路交通管理處罰條例等語置辯；然查，本件受
    處分人於舉發通知單號 CG0000000號之違規案件中，並未辦
    理歸責實際駕駛人乙節，亦為受處分人自陳在卷，並有違規
    查詢報表 1紙附卷可查（見原審卷第19頁），是受處分人未
    辦理歸責實際駕駛人而僅要求該實際駕駛人繳納罰鍰，自應
    督促該實際駕駛人依限繳納罰鍰並承擔實際駕駛人是否果真
    如期繳納罰鍰之法律上效果，不得僅以其不知該應歸責之第
    三人未去繳納罰鍰，致其駕駛執照遭註銷而予以免責，故上
    開辯解，尚難採信。
  (四)綜上所述，受處分人於駕駛執照業經吊銷、註銷後仍駕駛小
    型車之違規事實，堪以認定。受處分人所為係違反道路交通
    管理處罰條例第21條第1 項第4 款之規定，原處分機關誤為
    違反同條例第21條第1 項第2 款之規定而據以裁罰，顯有違
    誤。是本件受處分人聲明異議雖無理由，惟原處分既有上述
    不當之處，自應由原審將原處分撤銷，以受處分人有違反同
    條例第21條第1 項第4 款汽車駕駛人，駕駛執照業經吊銷、
    註銷仍駕駛小型車或機器腳踏車之違規行為，依據違反道路
    交通管理事件統一裁罰基準表規定逾越應到案期限30日以上
    60日以內到案之標準，另裁處受處分人罰鍰11,000元。
二、抗告意旨略以：受處分人是受修車廠技士李文禮之牽累，在
    不知情之情況下，於97年 9月27日遭遇警員臨檢，才知駕駛
    執照已遭註銷，以致成為無照駕駛；然受處分人係因不諳法
    律規定，未辦理歸責於李文禮，才導致駕照被註銷，日前李
    文禮已同意出面處理此事，且受處分人絕無「無照駕駛」之
    故意，請查明實情等語。
三、按汽車所有人、駕駛人違反本條例，經主管機關裁決後逾20
    日未向管轄地方法院聲明異議，或其聲明異議經法院裁定確
    定，而不依裁決或裁定繳納罰鍰或不繳送汽車牌照、駕駛執
    照者，依下列規定處理之：一經處分吊銷汽車牌照或駕駛執
    照者，由公路主管機關逕行註銷。二經處分吊扣汽車牌照或
    駕駛執照者，按其吊扣期間加倍處分；仍不依限期繳送汽車
    牌照或駕駛執照者，吊銷其汽車牌照或駕駛執照。三罰鍰不
    繳納者，依法移送強制執行；又汽車駕駛人，其駕駛執照業
    經吊銷、註銷仍駕駛小型車或機器腳踏車者，處 6,000元以
    上12,000元以下罰鍰，並當場禁止其駕駛，道路交通管理處
    罰條例第65條及第21條第1項第4款分別定有明文。次按道路
    交通管理處罰條例第85條第 1項規定，本條例之處罰，受舉
    發違反道路交通管理事件之受處罰人，認為受舉發之違規行
    為應歸責他人者，應於舉發違反道路交通管理事件通知單應
    到案日期前，檢附相關證據及應歸責人相關證明文件，向處
    罰機關告知應歸責人，處罰機關應即另行通知應歸責人到案
    依法處理。逾期未依規定辦理者，仍依本條例各該違反條款
    規定處罰。
四、經查：處分人對於前揭時間，因駕駛執照業經吊銷、註銷，
    仍駕駛車牌號碼 0581-QK號自用一般小客車行經上開地點，
    經警以其違反道路交通管理處罰條例第21條第1項第4款規定
    製單舉發等情並不否認，並有臺北縣政府警察局北市警交字
    第 AEW317003號舉發違反道路交通管理事件通知單、證號查
    詢汽車駕駛人查詢單各1紙附卷可稽（見原審卷第7、19頁）
    ，自堪以認定。又本件受處分人於舉發通知單號 CG0000000
    號之違規案件中，並未辦理歸責實際駕駛人乙節，亦為受處
    分人自陳在卷，並有上開證號查詢汽車駕駛人查詢單附卷可
    稽，是揆諸前揭說明，受處分人逾期未依道路交通管理處罰
    條例第85條第 1項規定辦理歸責實際駕駛人，自仍應依其所
    違反之道路交通管理處罰條例第21條第1項第4款規定，予以
    處罰。原處分以受處分人於駕駛執照業經吊銷、註銷後仍駕
    駛小型車之違規事實堪以認定，然原處分機關誤以違反同條
    例第21條第1項第2款之規定而據以裁罰，顯有違誤，而將原
    處分撤銷，以受處分人有違反同條例第21條第1項第4款之違
    規行為，依據違反道路交通管理事件統一裁罰基準表規定，
    逾越應到案期限30日以上60日以內到案之標準，另裁受處分
    人罰鍰11,000元，核無不當，受處分人仍執陳詞提起抗告，
    為無理由，應予駁回。
五、據上論結，應依道路交通案件處理辦法第26條，刑事訴訟法
    第412條，裁定如主文。
中    華    民    國    98    年    5     月    8     日
                  刑事第十四庭審判長法  官  陳志洋
                                    法  官  謝靜慧
                                    法  官  梁耀鑌
以上正本證明與原本無異。
不得再抗告。
                                    書記官  莊淑茹
中    華    民    國    98    年    5     月    8     日


司法院資訊處製作；財團法人民間司法改革基金會備份。
